臺灣高雄地方法院刑事判決　　　　　　　93年度訴字第2585號
公　訴　人　臺灣高雄地方法院檢察署檢察官
被　　　告　甲○○
選任辯護人　王進勝律師
　　　　　　張清雄律師
　　　　　　黃淑芬律師
被　　　告　乙○○
　　　　　　丁○○
前二人共同
指定辯護人　本院公設辯護人　戊○○
上列被告因違反槍砲彈藥刀械管制條例案件，經檢察官提起公訴
（93年度偵字第9358號），本院判決如下：
    主  文
甲○○、乙○○、丁○○均無罪。
    理  由
一、公訴意旨係以：被告甲○○於民國93年5 月3 日，在高雄市
    鼓山區○○路394 號之天利模型玩具行內，以新臺幣（下同
    ）1 萬2 千元之價格，向該店負責人即證人己○○購買具有
    殺傷力之玩具空氣長槍1 支（槍枝管制編號高鑑0000000000
     ）， 及二氧化碳鋼瓶30瓶與塑膠ＢＢ彈1 包等零配件，而
    未經許可無故持有上述可發射子彈具有殺傷力之玩具空氣長
    槍，復於翌日（4 日）17時許，在高雄縣大社鄉○○村○○
    路94之6 號，將該把玩具空氣長槍出借予友人被告乙○○使
    用，被告乙○○隨即與友人被告丁○○在高雄縣大社鄉中里
    村鹽埕巷8 號前，輪流持上開玩具空氣長槍射擊野鳥，而均
    未經許可無故持有該可發射子彈具有殺傷力之玩具空氣長槍
    ，嗣於同日17時45分許，在高雄縣大社鄉中里村鹽埕巷8 號
    前，為巡邏警員查獲，並當場扣得前開長槍1 把、鋼瓶30瓶
    及塑膠ＢＢ彈1 包，因認被告甲○○所為，係犯修正前槍砲
    彈藥刀械管制條例第11條第2 項未經許可出借其他可發射子
    彈具殺傷力之槍枝，及修正前同條例第11條第4 項未經許可
    持有其他可發射子彈具有殺傷力之槍枝罪嫌云云，被告乙○○、丁○○2 人所為，均係犯修正前同條例第11條第4 項未
    經許可持有其他可發射子彈具有殺傷力之槍枝罪嫌云云（起
    訴法條漏載修正前，應予補充）。
二、按犯罪事實應依證據認定之，無證據不得認定犯罪事實，又
    不能證明被告犯罪或其行為不罰者，應諭知無罪之判決，刑
    事訴訟法第154 條第2 項、第301 條第1 項分別定有明文。
    再事實之認定，應憑證據，如未能發現相當之證據，或證據
    不足以證明，自不能以推測或擬制之方法，以為裁判基礎；
    再認定不利於被告之事實，須依積極證據，苟積極證據不足
    為不利於被告事實之認定時，即應為有利於被告之認定，更
    不必有何有利之證據，最高法院53年台上字第2750號、30年
    上字第816 號、40年台上字第86號分別著有判例可資參照。
    又修正前槍砲彈藥刀械管制條例第11條第4 項規定：未經許
    可，持有、寄藏或意圖販賣而陳列第4 條第1 款所稱其他可
    發射金屬或子彈具有殺傷力之各式槍砲行為，乃指行為人之
    故意行為，亦即行為人需對其所持有之物乃該條例第4 條第
    1 款所示之具有殺傷力槍砲乙節，主觀上有所認識，並進而
    為之，若行為人主觀上對該槍枝屬於槍砲彈藥刀械管制條例
    第4 條第1 款之具有殺傷力槍砲，並無認識，即難以該罪相
    繩。
三、公訴意旨認被告甲○○、乙○○、丁○○涉犯前揭罪嫌，無
    非係以：(一)被告甲○○、乙○○、丁○○於警詢及偵查中之
    供述，(二)卷附之高雄縣政府警察局93年6 月3 日高縣警刑鑑
    字第0930082720號槍彈鑑定書1 份與相片2 幀，(三)扣案之玩
    具空氣長槍1 支（槍枝管制編號高鑑0000000000）、二氣化
    碳鋼瓶30瓶與塑膠BB彈1 包，為其論據之基礎。訊據被告甲○○、乙○○、丁○○均堅詞否認有何違反槍砲彈藥刀械管
    制條例犯行，一致辯稱：扣案槍枝是向玩具店合法購入之玩
    具長槍，不知是管制槍枝，並無犯罪故意等語。
四、經查：
甲、程序方面：
（一）按偵查中有關鑑定人之選任及鑑定機關（團體）之囑託，
      依刑事訴訟法第198 條及第208 條之規定，應由檢察官為
      之，而鑑定人及鑑定機關（團體）實施鑑定或審查之人所
      為之言詞或書面報告，即為傳聞證據之例外，具有證據能
      力。是以檢察官對於偵查中之案件，認須實施鑑定者，固
      應就具體個案，選任鑑定人或囑託鑑定機關（團體）為之
      ；但對於司法警察機關調查中之案件，或有量大或急迫之
      情形，為因應實務之現實需求，如檢察官針對該類案件之
      性質，認為當然有鑑定之必要者，基於檢察一體原則，得
      由該管檢察長對於轄區內之案件，以事前概括選任鑑定人
      或囑託鑑定機關（團體）之方式，俾便轄區內之司法警察
      官、司法警察對於調查中之此類案件，得即時送請事前已
      選任之鑑定人或囑託之鑑定機關（團體）實施鑑定。
（二）依公訴人提出之臺灣高雄地方法院檢察署檢察長概括選任
      鑑定人或囑託鑑定機關（團體）名冊所示，關於槍彈有無
      殺傷力之鑑定，委鑑單位包括高雄縣政府警察局，則本件
      高雄縣政府警察局仁武分局員警於查獲扣案槍彈後，本於
      偵查輔助人員之身分，在案件未移送檢察官偵辦前之調查
      犯罪階段，依據臺灣高雄地方法院檢察署檢察長之概括授
      權，先行將扣案之槍彈，送請檢察長預先核定之專責鑑定
      機關即高雄縣政府警察局實施鑑定，基於檢察一體原則，
      該鑑定機關亦應視同受承辦檢察官所選任或囑託而執行鑑
      定業務，其出具之書面鑑定報告，應屬刑事訴訟法所定之
      傳聞例外，當具有證據能力。選任辯護人辯稱卷附之高雄
      縣政府警察局槍彈鑑定書，其上記載委鑑單位為高雄縣政
      府警察局仁武分局，並非檢察官，此份鑑定書無證據能力
      云云，洵屬無據。
乙、實體方面：
（一）被告乙○○、丁○○於93年5 月4 日17時45分許，持向被
      告甲○○借得之扣案槍枝1 支、鋼瓶30瓶及塑膠BB彈1 包
      ，在被告乙○○位於高雄縣大社鄉中里村鹽埕巷8 號住處
      門外射擊小鳥，適員警巡邏經過當場查獲乙情，業據被告
      乙○○、丁○○自承在卷，且有扣押筆錄、扣押物品目錄
      表各1 份及照片2 幀存卷足稽，以及槍枝1 支、鋼瓶30瓶
      與塑膠BB彈1 包扣案可佐。
（二）扣案之槍彈經送高雄縣政府警察局鑑定結果，認為：「(一)
      送鑑長槍1 支（槍枝管制編號高鑑0000000000），認係仿
      步槍外型製造之玩具空氣長槍，以外接小型二氧化碳鋼瓶
      內氣體為發射動力，未發現土、改造情形，經填裝直徑6m
      m 鋼珠實際試射3 顆結果，分別單位面積動能達34.94 、
      34.47 、34.47 焦耳/ 平方公分，而依內政部警政署刑事
      警察局對活豬作射擊測試結果，彈丸單位面積動能達24焦
      耳/ 平方公分，則足以穿入豬隻皮肉層，依日本科學警察
      研究所之研究結果，彈丸單位面積動能達20焦耳/ 平方公
      分則足以穿入人體皮肉層。(二)送鑑二氣化碳鋼瓶30瓶，其
      中29瓶為全新鋼瓶，1 瓶為空瓶，認係玩具槍枝用之小型
      二氧化碳鋼瓶，試射使用全新鋼瓶1 瓶。(三)送鑑BB彈1 包
      ，認係玩具槍使用塑膠BB彈，直徑約6mm 、0.35公克/ 顆
      。」，有高雄縣政府警察局93年6 月3 日高縣警刑鑑字第
      09 30082720 號槍彈鑑定書1 份可憑，是依上開鑑定結果
      ，僅足證明扣案槍枝裝填直徑6mm 之鋼珠試射，單位面積
      動能達34焦耳/ 平方公分以上，然本案扣案之BB彈並非鋼
      珠，而係塑膠製，若將扣案之塑膠BB彈填入扣案之槍枝作
      射擊測試，該發射之BB彈是否能穿入人體皮肉層而達具有
      殺傷力之程度，即有疑問。
（三）經本院將扣案之槍枝送請法務部調查局鑑定結果，認為：
      「(一)送鑑槍枝（0000000000）係以壓縮氣體為動力，發射
      直徑6mm 球形彈丸的空氣長槍。(二)送鑑鋼瓶30瓶（其中2
      瓶已使用過），內部貯裝壓縮氣體，可做為特定空氣槍枝
      的動力來源，適合送鑑槍枝使用。(三)以送鑑鋼瓶配合送鑑
      槍枝，依次發射直徑6mm ，重量分別為0.26公克、0.40公
      克、0.13公克、0.89公克塑膠或金屬材質彈丸各4 發，於
      槍口前方2.5 公尺處，以彈速測定儀測得平均彈丸速度分
      別為644.3 呎/ 秒、560.7 呎/ 秒、652 呎/ 秒、447.8
      呎/ 秒，換算發射彈丸的單位面積動能分別為17.74 焦耳
      / 平方公分、20.66 焦耳/ 平方公分、9.08焦耳/ 平方公
      分、29.33 焦耳/ 平方公分」、「本次試射所採用之彈丸
      ，係依據送鑑槍枝口徑（6mm）為 標準，易於坊間蒐集或
      購得者為之，彈丸材質有塑膠及金屬（鐵）二類，其中金
      屬（鐵）材質彈丸一種，重0.89公克，塑膠材質彈丸三種
      ，因材質密度不同，分別重0.26公克、0.40公克、0.13公
      克，為避免測試所得有所偏頗，各種彈丸試射4 發，藉以
      取得各種彈丸射擊之均值，又本次試射並無塑膠及金屬材
      質混合之彈丸」，此有該局94年3 月10日調科參字第0940
      0103300 號鑑定通知書、94年5 月18日調科參字第094002
      28920 號函各1 份存卷可考，是以扣案槍枝裝填0.89公克
      金屬（鐵）材質彈丸，或0.40公克塑膠材質彈丸測試結果
      ，單位面積動能均逾20焦耳/ 平方公分，而達具有殺傷力
      之標準乙情，固堪認定。
（四）惟扣案之槍枝係華山玩具有限公司（下稱華山公司）所生
      產製造、販賣，被告甲○○於93年5 月3 日，在被告乙○○之陪同下，至高雄市○○區○○路394 號之天利模型玩
      具行內，以1 萬2 千元之價格，向該店負責人即證人己○○購入上開槍枝1 支及二氧化碳鋼瓶30瓶與塑膠ＢＢ彈1
      包乙情，為被告甲○○、乙○○坦認在卷，核與證人即天
      利模型玩具行實際負責人己○○於本院審理時到庭證述：
      該店由我太太鄭錦雀申請營利事業登記證，我則是實際負
      責人，店內有賣汽車模型、機車模型、軍用模型，也有販
      賣射擊BB彈的玩具槍，甲○○曾經到店裡向我買過陳列在
      店內之玩具槍，該玩具槍即是扣案之槍枝，這種槍枝市面
      上很多人在賣，是合法的華山公司製造，領有經濟部專利
      字號，華山公司出產之玩具槍應該沒有殺傷力，所以我也
      不會告訴甲○○這支槍有殺傷力，扣案槍枝外貌看起來與
      我販賣時一樣，應該沒有變造過，扣案之BB彈及鋼瓶可以
      置入扣案槍枝內使用，這些BB彈及鋼瓶市面上很多，大小
      規格均相同等情相符（本院93年12月8 日審判筆錄），並
      有中華民國專利證書、中華民國專利公報各1 份附卷可稽
      ，而上開槍枝經送請法務部調查局鑑定結果，亦認為送鑑
      槍枝係國內登記合法公司華山玩具槍工廠生產公開販售之
      商品，以壓縮氣體為動力，沒有撞針，未發現經過改裝改
      造的痕跡，此有該局94年1 月17日調科參字第0940002405
      0 號鑑定通知書存卷供參，足見扣案槍枝係由華山公司合
      法生產之玩具長槍，並未經改造或變造，被告甲○○在被
      告乙○○之陪同下，至坊間之玩具店購得該支領有專利證
      書之玩具長槍，核與一般具有殺傷力之槍枝係經由不公開
      之地下管道交易始能取得之常情有違，是依被告甲○○購
      買槍枝之經過，已難認被告甲○○知悉該於坊間一般商店
      合法購得之扣案槍枝具有殺傷力。
（五）被告甲○○自坊間商店合法購買扣案之槍枝，主觀上尚難
      期待其認識該購入之槍枝有殺傷力，其因被告乙○○欲持
      該槍枝射擊小鳥，而將扣案之槍枝出借，亦難認有何出借
      具殺傷力之槍枝之犯意；又被告乙○○於借得上開槍枝後
      ，通知被告丁○○前來，2 人同在被告乙○○之住處門口
      持該槍枝朝小鳥射擊乙情，業如前述，查一般持有具殺傷
      力之違禁槍枝者，隱之藏之唯恐不祕，而本案被告乙○○
      、丁○○手持上開槍枝站立住家門口之馬路旁，光明正大
      以該槍枝朝空中小鳥射擊，嗣警方巡邏經過亦毫不隱避，
      顯然有悖一般持有違禁槍枝者之常態，苟被告乙○○、丁○○主觀上知悉扣案槍枝具有殺傷力，當不致如此，渠等
      應係認為上開槍枝係合法購得之玩具長槍，方有上開舉動
      至明。
（六）且扣案槍枝經本院第1 次送請法務部調查局鑑定時，該次
      送鑑物未含鋼瓶，故無法判斷該槍枝發射彈丸之動能是否
      逾越具有殺傷力之規範，待第2 次送鑑時，實際裝填彈丸
      發射並以彈速測定儀測速結果，始測得發射彈丸之動能數
      據乙情，有上開94年1 月17日調科參字第09400024050 號
      、94年3 月10日調科參字第09400103300 號鑑定通知書2
      份足稽，由是可知具有專業槍枝鑑定能力之法務部調查局
      鑑識人員，在無實際試射並以彈速測定儀之機器配合下，
      尚無法判斷扣案槍枝是否具有殺傷力，則被告甲○○、乙○○、丁○○等人未具槍枝專業鑑定能力，更無法期待渠
      等辨識扣案槍枝有無殺傷力。再者，依據法務部調查局試
      射鑑定之方式，係裝填彈丸之重量越重，其發射之動能越
      高，換言之，若使用之子彈不同，則未必能發生同一之結
      果，參諸扣案之塑膠BB彈重量為0.35公克，較鑑定試射可
      達具有殺傷力標準所使用之彈丸重量0.40公克為輕，則扣
      案之槍枝使用扣案之BB彈發射結果，亦不必然具有殺傷力
      。本案被告甲○○係在合法玩具店購買市售之玩具長槍及
      扣案之鋼瓶及塑膠BB彈，且上開槍枝未經改造或變造，在
      此情況下，被告甲○○、乙○○、丁○○主觀上應無法預
      見該槍枝是具有殺傷力之槍枝，又被告3 人素無違反槍砲
      彈藥刀械管制條例之前科，有臺灣高等法院被告全國前案
      紀錄表在卷可考，由是益徵渠等所辯：扣案槍枝是向玩具
      店合法購入之玩具長槍，渠等主觀上認為扣案槍枝應無殺
      傷力等語，應堪採信。
四、綜上所述，被告甲○○既得輕易於坊間商店任意購買由華山
    公司生產之扣案槍枝，而該槍枝經由專業槍枝鑑定人員亦無
    法僅從外觀判斷得知是否具有殺傷力，則尚難認被告甲○○
    、乙○○、丁○○就其持有、出借之槍枝有具殺傷力之認識
    ，此外又無任何積極證據，足以證明被告甲○○有違反修正
    前槍砲彈藥刀械管制條例第11條第2 項、第4 項；被告乙○○、丁○○有違反修正前同條例第11條第4 項之罪嫌，不能
    證明被告3 人犯罪，自應由本院為無罪判決之諭知。
據上論斷，應依刑事訴訟法第301條第1項，判決如主文。
本案經檢察官丙○○到庭執行職務。
中　　華　　民　　國　　94　　年　　7 　　月　　29　　日
                  鳳山刑事第3庭  審判長法  官  張桂美
                                       法  官  唐中興
                                       法  官  莊珮君
以上正本證明與原本無異。
如不服本判決，應於收受送達後10日內向本院提出上訴書狀。
                                       書記官  呂怜勳
中　　華　　民　　國　　94　　年　　7 　　月　　29　　日
